【裁判字號】    98,交聲,1436
【裁判日期】    981130
【裁判案由】    違反道路交通管理處罰條例聲明異議
【裁判全文】
臺灣士林地方法院交通事件裁定
                            九十八年度交聲字第一四三六號
                            九十八年度交聲字第一四三七號
原處分機關  臺北市交通事件裁決所
受處分人即
異  議  人  甲○○
上列受處分人即異議人因違反道路交通管理處罰條例事件，對於
臺北市交通事件裁決所中華民國九十八年十一月十二日所為之處
分（原處分案號：北市裁罰字第裁二二—ＺＢＰ○三七二七七號
、北市裁罰字第裁二二—ＺＢＰ○三七七五四號）聲明異議，本
院裁定如下：
    主  文
原處分均撤銷。
    理  由
一、按行為人有本條例之情形者，應填製舉發違反道路交通管理
    事件通知單（以下簡稱通知單），並於被通知人欄予以勾記
    ，其通知聯依下列規定辦理：三、逕行舉發者，應按已查明
    之資料填註車牌號碼、車輛種類、車主姓名或地址，並於通
    知單上方空白處加註逕行舉發之文字後，由舉發機關送達被
    通知人。又處理違反道路交通管理事件，有關文書送達之程
    序，依行政程序法之規定，違反道路交通管理事件統一裁罰
    基準及處理細則第十一條第一項第三款、第五條分別定有明
    文。
二、次按違反本條例第十二條至第六十八條之規定者，由公路主
    管機關處罰；前項處罰於裁決前，應給予違規行為人陳述之
    機會，道路交通管理處罰條例第八條第一項第一款、第二項
    分別定有明文。又違反道路交通管理處罰條例之行為人，未
    依規定自動繳納罰鍰或未依規定到案聽候裁決，處罰機關固
    得依違反道路交通管理事件統一裁罰基準及處理細則第四十
    四條第一項之規定，依該處理細則附件之統一裁罰基準表，
    對行為人逕行裁決，惟該條項規定乃必以行為人經合法收受
    舉發通知單後，無正當理由未依該舉發通知單上所載應到案
    日期為罰鍰之繳納或到案聽候裁決時，方有適用；易言之，
    如行為人未能合法收受舉發通知單之送達，即不能認受處分
    人已經合法收受舉發通知單而逕行裁決。
三、原處分意旨略以：受處分人即異議人甲○○駕駛車牌號碼八
    Ｅ—九四六九號自用小客車，於民國九十八年四月四日上午
    八時三十三分許，在楊梅收費站南下（第十三車道）行駛高
    速公路，於駛進收費站繳費時，未依標誌指示過站繳費（未
    申裝戶行駛電子收費大車道），經催繳通行費，又未於期限
    內補繳，為警逕行製單舉發，嗣受處分人未於舉發通知單所
    載應到案日期前（即同年七月二十五日、同年月二十六前）
    到案且逾應到案期限六十日以上，原處分機關即臺北市交通
    事件裁決所乃依道路交通管理處罰條例第三十三條第三項、
    第二十七條第一項，及違反道路交通管理事件統一裁罰基準
    表之規定，於九十八年十一月十二日以北市裁罰字第裁二二
    —ＺＢＰ○三七二七七號、北市裁罰字第裁二二—ＺＢＰ○
    三七七五四號之規定，各裁處受處分人罰鍰新臺幣（下同）
    一千二百元及六千元。
四、異議意旨略以：受處分人並未接獲本件舉發通知單，且採證
    照片亦未顯示車輛位置是否確在舉發地點等語。
五、按行政程序法第七十二條規定：「送達，於應受送達人之住
    居所、事務所或營業所為之。」，是有關違反道路交通管理
    事件文書之送達，苟非已送達於應受送達人之住居所或營業
    所，尚難認已符送達之規定。而所謂「住居所」，依民法第
    二十條之規定，乃依一定之事實，足認以久住之意思，住於
    一定之區域者，始為設定其住所於該地，亦即除主觀上有久
    住一定區域之意思外，尚須客觀上有住於一定區域之事實，
    該一定之區域始為住所，並不以登記為要件（最高法院九十
    三年度臺抗字第三九三號裁定參照）。本件高速公路局委託
    遠通電收公司辦理電子收費業務高速公路通行費催繳通知單
    及內政部警政署國道公路警察局公警局交字第ＺＢＰ○三七
    二七七號、第ＺＢＰ○三七七五四號舉發違反道路交通管理
    事件通知單（附採證照片），固均由郵政機關送達至前揭小
    客車之車籍地即「臺北市○○區○○路七十六號四樓」，並
    寄存於送達地之實踐郵局，有送達證書三紙在卷可稽，然受
    處分人業於九十三年六月十六日將戶籍自上址遷至「臺北縣
    淡水鎮○○○路○段一四三巷八弄六號」，受處分人於本件
    聲明異議狀之住址亦記載為同址，受處分人又未前往實踐郵
    局領取上開通知單，有戶籍資料查詢、本件聲明異議狀及上
    開通知單送達信封影本附卷足憑，足見受處分人之住居所於
    九十三年六月十六日起，確已變更為「臺北縣淡水鎮○○○
    路○段一四三巷八弄六號」，舉發機關自應向該址送達，始
    為適法，竟仍逕向該車車籍地送達，自難認已合法送達，揆
    諸前揭規定及說明，前開舉發通知單既未合法送達受處分人
    ，自無從因嗣後原處分機關業逕行對受處分人裁罰即認已經
    補正，而應由原舉發機關另向受處分人為合法之送達後，再
    由原處分機關依相關程序為裁罰，在未合法送達前開通知單
    前，原處分機關並無逕對受處分人為裁罰之權。從而，本件
    異議為有理由，應由本院應將原處分均撤銷，另由原處分機
    關依相關程序處理，以資適法。
據上論斷，應依道路交通案件處理辦法第二十條前段，裁定如主
文。
中    華    民    國  九十八  年   十一   月   三十   日
                          臺灣士林地方法院交通法庭
                              法      官  孫萍萍
以上正本證明與原本無異。
如不服本裁定，應於裁定送達後五日內向本院提出抗告狀。
                              書  記  官  陳紀元
中    華    民    國  九十八  年   十一   月   三十   日


司法院資訊處製作；財團法人民間司法改革基金會備份。
